【裁判字號】    92,上易,1428
【裁判日期】    921120
【裁判案由】    業務侵占
【裁判全文】
臺灣高等法院高雄分院刑事判決                  九十二年度上易字第一四二八號
    上  訴  人
    即  被  告  甲○○
右上訴人因業務侵占案件，不服臺灣高雄地方法院九十二年度易字第六○七號中華民
國九十二年八月二十九日第一審判決（聲請簡易處刑案號：臺灣高雄地方法院檢察署
九十一年度偵字第二四五六九號），提起上訴，本院判決如左：
      主  文
原判決撤銷。
甲○○連續意圖為自己不法之所有，而侵占對於業務上所持有之物，處有期徒刑陸月
。如易科罰金，以參佰元折算壹日。緩刑貳年。
    事  實
一、甲○○於民國（下同）九十一年六月十七日起，受僱於負責人為乙○○之「庭育
    企業有限公司」（下稱庭育公司），擔任菸酒、飲料之銷售及貨款繳回之工作，
    為從事業務之人。詎因缺錢花用，竟基於意圖為自己不法所有之概括犯意，自九
    十一年七月中旬起至九十一年八月三十日止，連續將業務上所持銷售菸酒或向客
    戶所收取之款項，變易為所有之意思而予以侵佔入己，其中侵占菸酒貨品部分折
    價為新台幣（下同）十四萬一千八百零六元，侵占向客戶收取貨款為四萬七千六
    百零五元（此部份各次侵占現金、日期、客戶名稱、金額，如附表所示），合計
    侵占貨品價值及貨款共為十八萬九千四百一十一元，嗣九十一年八月三十日，庭
    育公司乙○○察覺有異，盤點甲○○出貨量及庫存量，始發現上情。
二、案經庭育公司乙○○訴由高雄縣警察局湖內分局報告臺灣高雄地方法院檢察署檢
    察官聲請簡易處刑，原審法院認為不宜，改依通常程序審理。
    理  由
一、右揭事實，業據上訴人即被告甲○○（下稱被告）於警訊、偵查、原審及本院調
    查審理中坦承不諱，核與告訴代表人乙○○於警訊及偵、審中指訴情節相符，並
    有庭育公司帳目明細表一紙附卷可稽。是被告自白核與事實相符，本件事證明確
    ，其犯行洵堪認定。
二、查被告係庭育公司之業務員，負責擔任菸酒、飲料之銷售及貨款繳回之工作，為
    從事業務之人，竟將業務上執有貨品或收取帳款，變易持有為所有之意思，加以
    侵占入己，核其所為，係犯刑法第三百三十六條第二項之業務侵占罪。其多次業
    務侵占行為，時間緊接，所犯係罪名相同，顯係基於概括之犯意為之，應依刑法
    第五十六條連續犯之規定，論以一罪。
三、原審予以被告論罪科刑，固非無見，惟查被告並無自九十一年六月十七日起至九
    十一年七月上旬止，侵占貨品或帳款，詳如後述，原判決認被告此期間有侵占犯
    行，容有未合，被告執此上訴意旨，認原判決量刑過重，指摘原判決不當，為有
    理由，自應由本院將原判決撤銷，審酌被告從事業務，本應忠於職守，竟因需款
    使用即侵占業務上持有物品及收取之財物，有違本分殊甚，犯後復未達成和解，
    惟念其並無犯罪前科，有臺灣高等法院被告全國前案紀錄表及臺灣高雄地方法院
    檢察署刑案資料查註紀錄表各一件附卷可稽，素行良好，及犯後坦承犯行，態度
    良好等一切情狀，爰量處有期徒刑六月，並諭知易科罰金之折算標準。又被告前
    未曾受有期徒刑以上刑之宣告，有本院被告全國前案紀錄表可按，其事後已坦承
    犯行，深具悔意，並於本院判決前，已與告訴人和解，賠償告訴人十五萬元，有
    和解書足稽，告訴人於和解書中亦請求法院給予被告自新機會，被告經此刑之宣
    告後，應知警惕而無再犯之虞，本院因認暫不執行其刑為當，予以宣告緩刑二年
    ，用啟自新。
四、公訴意旨另以：
（一）被告自受僱之日即九十一年六月十七日起至九十一年七月上旬止，連續侵占業
      務上持有之貨品及貨款，另犯刑法第三百三十六條第二項之業務侵占罪嫌云云
      ，訊之被告否認此部份犯行，且被告於警訊中供稱，其第一個月工資二萬元，
      並無侵占，是第二個月無底薪，改以銷售金額抽成計酬，始在第二個月（即七
      月中旬）開始挪用貨品貨款等語，符合常情，是查無證據足證被告自九十一年
      六月十七日起至九十一年七月上旬止期間，亦有侵占之犯行，此部份被告侵占
      犯罪不能證明，因公訴人認此部份與起訴部分有連續犯裁判上一罪之關係，自
      毋庸另為無罪之諭知。
（二）被告明知客戶豬哥標檳榔攤並無積欠貨款，惟為遂其侵占貨款之目的，竟於其
      業務上所製作之客戶繳款明細單及估價單上，不實登載上開檳榔攤於九十一年
      八月二十日尚積欠貨款五千四百二十元，並於估價單上偽造檳榔攤負責人石秀
      菊之簽名後，將上開不實之文書繳回公司備查，足生損害於乙○○及石秀菊，
      因認被告尚涉有刑法第二百一十五條、第二百一十六條行使業務登載不實文書
      罪、刑法第二百十七條之偽造署名罪嫌云云。訊據被告堅詞否認有何此部份偽
      造文書犯行，辯稱：九十一年八月二十日送貨至豬哥標檳榔攤阿蓮店並收取貨
      款，該店負責人石秀菊因現金不夠，僅暫支付兩萬元貨款，要求其餘部分至該
      檳榔攤台南店收取，伊為求返回公司順利報帳，始在客戶繳款明細單及估價單
      上登載豬哥標檳榔攤積欠貨款一事，嗣其再至該檳榔攤台南店收回尾款五千四
      百二十元，並加侵占入己等語。經查：訊據證人即豬哥標檳榔攤之負責人石秀
      菊於原審到庭供稱：被告在九十一年八月二十日至我店內送貨時，確曾有少收
      貨款之情，價錢大概是五千餘元，後我再打電話叫被告返回原店收款等語（見
      原審九十二年五月十六日訊問筆錄），是被告所辯曾短收豬哥標檳榔攤貨款五
      千餘元一節，兩人所陳互核大致相符，堪以採信。是縱被告確於估價單及客戶
      繳款明細單登載上開收款未足之內容，且有偽簽石秀菊姓名之情，因其內容未
      有何虛偽不實，難以業務登載不實罪嫌加以相繩。另上開卷附庭育公司估價單
      ，除登載有短收豬哥標檳榔攤貨款五千四百二十元之事實外，其上尚有一「石
      」姓簽名，被告自承為其以石秀菊名義所簽立，目的在表彰石秀菊已收到貨品
      無訛（見原審九十二年五月十九日訊問筆錄），而本件被告有將庭育公司售給
      豬哥標檳榔攤之該次訂貨實際送交石秀菊，則被告代石秀菊簽「石」字，亦無
      足生損害之情，是本件尚乏積極證據足認被告有公訴人所指之偽造文書犯行，
      此部份被告犯罪不能證明，惟因公訴人認此部份與前開經起訴並經判決有罪之
      業務侵占犯行部分，有牽連犯裁判上一罪之關係，亦毋庸另為無罪判決之諭知
      ，附此敘明。
據上論結，應依刑事訴訟法第三百六十九條第一項前段、第三百六十四條、第二百九
十九條第一項前段，刑法第五十六條、第三百三十六條第二項、第四十一條第一項、
第七十四條第一款，罰金罰鍰提高標準條例第一條前段、第二條，判決如主文。
本案經檢察官沈紹嘉到庭執行職務。
中    華    民    國      九十二      年      十一      月     二十   日
                              臺灣高等法院高雄分院刑事第七庭
                                  審判長法官  李春昌
                                        法官  黃憲文
                                        法官  莊飛宗
右正本證明與原本無異。
不得上訴。
                                  法院書記官  張明賢
中    華    民    國  九十二      年      十一      月    二十    日
附錄：本判決論罪科刑法條：
刑法第三百三十六條第二項：
對於業務上所持有之物，犯前條第一項之罪者，處六月以上五年以下有期徒刑，得併
科三千元以下罰金。
附表：
  ┌──────────┬───────┬───────────┬───┐
  │日期（民國九十一年）│ 客戶名稱     │侵占金額（新台幣）    │ 備註 │
  ├──────────┼───────┼───────────┼───┤
  │八月七日            │８２３        │九八四○              │      │
  ├──────────┼───────┼───────────┼───┤
  │八月七日            │（阿蓮）易達  │一○○八○            │      │
  ├──────────┼───────┼───────────┼───┤
  │八月八日            │玲瓏          │六二八○    │      │
  ├──────────┼───────┼───────────┼───┤
  │八月十二日          │牛肉麵        │一三九一五            │      │
  ├──────────┼───────┼───────────┼───┤
  │八月十九日          │佳和          │二○七○              │      │
  ├──────────┼───────┼───────────┼───┤
  │八月二十一日        │豬哥標        │五四二○              │      │
  ├──────────┴───────┴───────────┴───┤
  │                                合計  四七六○五                    │
  └──────────────────────────────────┘


司法院資訊處製作；財團法人民間司法改革基金會備份。
